【裁判字號】    89,上,918
【裁判日期】    891011
【裁判案由】    損害賠償
【裁判全文】
臺灣高等法院民事判決  八十九年度上字第九一八號
    上  訴  人  甲○○○
    訴訟代理人  郭 疆 平  律師
    被 上 訴人  乙 ○ ○  .
右當事人間損害賠償事件，上訴人對於中華民國八十九年五月三十一日臺灣桃園地方
法院八十九年度訴字第一六Ｏ號第一審判決提起上訴，本院判決如左：
    主      文
原判決除確定部分外，關於駁回上訴人後開第二項之訴暨訴訟費用之裁判均廢棄。
右廢棄部分，被上訴人應再給付上訴人新台幣壹佰萬元及自民國八十九年四月十六日
起至清償日止按年息百分之五計算之利息。
其餘上訴駁回。
第一、二審訴訟費用除確定部分外由被上訴人負擔二分之一；餘由上訴人負擔。
    事      實
甲、上訴人方面：
一、聲明：
（一）原判決不利於上訴人部分廢棄。
（二）右廢棄部分，被上訴人應再給付上訴人新台幣二百萬元，及自民國八十九年四
      月十六日起至清償日止按年利率百分之五計算之利息。
二、陳述：除與原判決書之記載相同者外，補稱略以：
（一）被上訴人與上訴人之配偶張仁森通姦被查獲，上訴人之配偶張仁森對被上訴人
      之前配偶林進榮就賠了二百五十萬元，而本件原審判決僅判決被上訴人應賠償
      上訴人五十萬元，實屬過低，且有失平衡。
（二）原判決謂林進榮與上訴人之身分地位及所受痛苦不同，故賠償金額不能一致云
      云，惟究竟林進榮與上訴人之身分地位及所受痛苦有何不同？為何林進榮之身
      分地位高於上訴人？為何林進榮所受之痛苦大於上訴人？原審均未具體敘明，
      有判決不備理由之違法。且原審認身為男性之林進榮，其身分地位及在配偶通
      姦事件中所受之痛苦，均高於並大於身為女性之上訴人，而判決上訴人應受之
      賠償遠低於林進榮，自亦有貶抑女性地位及性別歧視之不當。
（三）民法第一百九十五條業已修訂而擴大對人格權之保護範圍，且法院目前就精神
      上之賠償金額亦有判准高達四百萬元者，由此比較以觀，更可證明原審僅判決
      被上訴人應給付上訴人五十萬元，殊屬偏低無疑。
三、證據：除援用原審所提證據外，補提出：自由時報八十九年六月二十二日第六頁
    剪報一件為證。
乙、被上訴人方面：未於言詞辯論期日到場，亦未提出任何書狀作何聲明及陳述。
    理      由
一、被上訴人未於言詞辯論期日到場，核無民事訴訟法第三百八十六條各款所列情形
    ，爰依上訴人之聲請，由其一造辯論而為判決，合先敘明。
二、上訴人起訴主張：伊與訴外人張仁森為夫妻關係，被上訴人明知張仁森為有配偶
    之人，竟與張仁森多次相姦，嗣於民國八十八年十月二十九日下午九時許，在桃
    園市○○路三九六號麗仕賓館二Ｏ七室為相姦行為，經被上訴人之配偶林進榮會
    同警察當場查獲，被上訴人與伊之配偶相姦，自係對伊構成侵權行為。爰依侵權
    行為之法律關係，請求被上訴人賠償伊非財產上損害新台幣（下同）二百五十萬
    元，並加計法定遲延利息等語（原審於五十萬元之範圍內為其勝訴之判決，餘為
    其敗訴之判決，上訴人勝訴部分被上訴人未聲明不服已告確定）。
    被上訴人則以：由上訴人之夫張仁森與伊前夫林進榮之和解過程可知，上訴人自
    認此事件有過失，故同意賠償且無意追究伊責任，其不得再對伊請求賠償，且伊
    已經離婚而無資力，上訴人請求賠償金額過高等語，資為抗辯。
三、上訴人主張：伊與訴外人張仁森為夫妻關係，被上訴人明知張仁森為有配偶之人
    ，竟與張仁森多次相姦，嗣於八十八年十月二十九日下午九時許在桃園市○○路
    三九六號麗仕賓館二Ｏ七室為相姦行為，經被上訴人之配偶林進榮會同警察當場
    查獲等情，業據提出上訴人之戶籍謄本、林進榮與張仁森之和解書各一件、張仁
    森交付作為賠償方法之支票四張為證（見原審卷十八頁至二十頁、二八頁），且
    為被上訴人所不爭，被上訴人並未到場爭執，依民事訴訟法第二百八十條第三項
    準用同條第一項：當事人對於他造主張之事實，已於相當時期受合法之通知，而
    於言詞辯論期日不到場，亦未提出準備書狀爭執者視同自認之規定，應視同自認
    ，應堪信上訴人之主張為真實。
四、按通姦之足以破壞夫妻間之共同生活而非法之所許，此從公序良俗之觀點可得斷
    言，不問所侵害係何權利，對於配偶之他方應構成共同侵權行為。故與有配偶之
    人相姦，係故意以背於善良風俗之方法加損害於配偶之他方，依民法第一百八十
    五條共同侵權行為之規定，應連帶負損害賠償責任（最高法院五五年台上字第二
    ○五三號判例參照）。
    本件被上訴人與上訴人之夫張仁森有多次相姦之行為，既經認定。依上開說明，
    上訴人請求被上訴人負侵權行為損害賠償責任，即屬有據。被上訴人抗辯上訴人
    之配偶張仁森與伊之前夫林進榮就本件通姦行為成立和解，願賠償林進榮二百五
    十萬元，上訴人曾參與和解，自認有過失而無意對伊求償云云，惟非但為上訴人
    所否認，且被上訴人亦未能舉證以實其說，自無可採。另上訴人主張援引其夫張
    仁森賠償被上訴人前夫林進榮二百五十萬元，作為本件賠償之依據一節，查上訴
    人之夫張仁森願以二百五十萬元與被上訴人之前夫達成和解，係為避免刑事相姦
    罪之追訴為其主要考量因素，此觀該和解書於第三條約定：張仁森所交付作為賠
    償之票據若不兌現時，則此和解書視同無效，林進榮得於半年之內再提出告訴等
    語自明，且上開和解之金額係雙方私下互相讓步所為之和解，並非審判上所准許
    之金額，本件判決自不受該和解金額之拘束，是上訴人主張本件判決賠償之金額
    如低於林進榮上開和解之金額，有貶抑女性地位及性別歧視之嫌云云，即非可取
    。本院爰審酌上訴人與其夫係共同經營中藥房生意、有：存款二百五十餘萬元、
    價值約一百萬元之股票、價值約二百萬元之進口轎車，及土地一筆；被上訴人為
    家庭主婦、並無積蓄等一切情狀，認被上訴人賠償之金額以一百五十萬元為適當
    ，扣除上訴人已勝訴確定之五十萬元部分，被上訴人應再給付上訴人一百萬元並
    自支付命令送達翌日後之八十九年四月十六日起加計法定遲延利息，上訴人之請
    求於此範圍內為有理由，應予准許；其逾此範圍之請求為無理由，應予駁回。其
    敗訴部分假執行之聲請亦已失所依據，應併予駁回。
    原審就前開上訴有理由部分，為上訴人敗訴之判決，自有未洽。上訴意旨指摘原
    判決此部分不當，求予廢棄改判，為有理由，自應由本院予以廢棄改判如主文第
    二項所示。至原審就上訴無理由部分，為上訴人敗訴之判決並駁回其假執行之聲
    請，核無違誤。上訴意旨指摘原判決此部分不當，求予廢棄改判，為無理由，應
    予駁回。
據上論結，本件上訴為一部有理由，一部無理由，依民事訴訟法第四百五十條、第四
百四十九條第一項、第七十九條但書、第四百六十三條、第三百八十五條第一項前段
判決如主文。
中      華      民      國    八十九    年      十      月     十一     日
                              臺灣高等法院民事第四庭
                                  審判長法  官  李  瓊  蔭
                                        法  官  林  金  吾
                                        法  官  楊  豐  卿
右正本係照原本作成。
不得上訴。
中      華      民      國    八十九    年      十      月     十二     日
                                        書記官  殷  丹  妮


司法院資訊處製作；財團法人民間司法改革基金會備份。
